臺灣基隆地方法院基隆簡易庭民事判決
109年度基簡字第1412號
原      告  游淑貞  
被      告  盧永芳  
上列當事人間損害賠償事件，本院於民國110年4月19日言詞辯論
終結，判決如下：
    主  文
被告應給付原告新臺幣參萬貳仟零捌拾捌元，及自民國一百零九
年十一月二十日起至清償日止，按年息百分之五計算之利息。
原告其餘之訴駁回。
訴訟費用新臺幣壹仟捌佰捌拾元，由被告負擔新臺幣參佰伍拾肆
元，餘由原告負擔。
本判決原告勝訴部分得假執行，但被告如以新臺幣參萬貳仟零捌
拾捌元為原告預供擔保，得免為假執行。
    事實及理由
一、被告經合法通知，未於言詞辯論期日到場，經核無民事訴訟
    法第386條所列各款情形，爰依同法436條第2項、第385條第
    1項前段之規定，依原告之聲請，由其一造辯論而為判決。
二、原告起訴主張：
　㈠原告於民國109年7月18日20時許，駕駛車號000-0000號車(下
    稱系爭車輛)，沿調和街往北寧路方向行駛，行經基隆市○○
    街0號處之速限50公里之閃黃燈路口，原告已依規定降低速
    度至時速30至40公里，惟於通過十字路口之際，遭被告駕駛
    車號000-0000號車輛(下稱系爭自小客貨車)，因未於路口減
    速、未讓幹道車先行及未注意車前狀況之過失，從左後方撞
    擊系爭車輛之左後門，致系爭車輛受損，被告當場自述因天
    色暗而未注意到系爭車輛，並承諾願意全部賠償復原，惟事
    後原告與被告聯繫賠償事宜時，被告均置之不理，爰依民法
    第184條第1項前段、第2項及第191條之2之規定，請求被告
    賠償，並臚列金額如下：
　⒈交通費用：
　　系爭車輛受損之修復時間約為半個月至一個月，此期間原告
    考量安全問題且亦無車可用，故沒有開車上下班，有時以計
    程車代步，為此請求交通費用新臺幣（下同）12,000元。
　⒉精神慰撫金：
　　本件交通事故對原告造成相當之精神上痛苦，為此請求精神
    慰撫金20,000元。
　⒊系爭車輛修復費用：
　　系爭車輛之修復費用總計為106,960元（起訴狀記載為138,5
    38元，原告於110年3月8日言詞辯論期日更正為106,960元）
    ，因被告之保險公司認為本件交通事故原告有3成之肇事責
    任，故僅賠償系爭車輛修復費用之7成，剩餘之3成修復費用
    32,088元由原告自付，惟被告已承諾要賠償原告之損失，為
    此請求原告支付之系爭車輛修復費用32,088元。
　⒋原告賠償系爭小客貨車之費用：　
　　原告支付被告之車輛3成修復費5,430元，因原告就本件車禍
    並無肇事責任，故請求返還。
　㈡聲明：
　⒈被告應給付原告170,538元及自起訴狀繕本送達翌日起至清償
    日止，按年息百分之5計算之利息。
　⒉訴訟費用由被告負擔。
　⒊願供擔保，請准宣告假執行。
三、被告經合法通知，未於言詞辯論期日到場，亦未提出書狀作
    何聲明或陳述。
四、本院之判斷：
　㈠原告主張被告駕駛系爭自小客貨車，於109年7月18日20時許
    ，行經基隆市○○區○○街0號處，因支線道車未讓幹線道車先
    行及未注意車前狀況之過失，而與系爭車輛發生碰撞，致系
    爭車輛受損，原告修復系爭車輛之費用為106,960元，經被
    告投保之保險公司給付7成之維修費用，及原告主張被告口
    頭承諾願意全部賠償修復等事實，業據原告提出基隆市警察
    局道路交通事故當事人登記聯單、車禍照片、現場道路照片
    、研杰汽車有限公司修護清單、統一發票等件影本為證，且
    經本院依職權向基隆市警察局調閱本件交通事故相關資料(
    見該局109年12月2日基警交字第1090049631號函附道路交通
    事故現場圖、道路交通事故調查報告表㈠、道路交通事故調
    查報告表㈡、基隆市警察局道路交通事故談話紀錄表、基隆
    市警察局道路交通事故當事人酒精測定紀錄表、道路交通事
    故肇事人自首情形紀錄表、基隆市警察局道路交通事故初步
    分析研判表、交通事故照片)為證。被告已於相當時期受合
    法之通知，於言詞辯論期日不到場，亦未提出準備書狀爭執
    ，依民事訴訟法第280條第3項準用同條第1項之規定，視同
    自認，堪信原告主張為真實。
　㈡按因故意或過失，不法侵害他人之權利者，負損害賠償責任
    。汽車、機車或其他非依軌道行駛之動力車輛，在使用中加
    損害於他人者，駕駛人應賠償因此所生之損害，民法第184
    條第1項前段、第191條之2前段分別定有明文。次按負損害
    賠償責任者，除法律另有規定或契約因有訂定外，應回復他
    方損害發生前之原狀；第一項情形，債權人得請求支付回復
    原狀所必要之費用，以代回復原狀，民法第213條第1項、第
    3項定有明文。茲就原告各項請求分述如下：
　⒈交通費用部分：
　　原告主張於系爭車輛送修期間，因上班無車可使用，而上下
    班搭計程車，單趟車資約200多元，以30日計，共花費交通
    費用12,000元云云。經查，原告於本院調解程序期日陳稱：
    我的車子後輪被撞擊，考量安全問題，我就沒有開車上下班
    ，這段期間沒有車可以用，有時候會用計程車代步等語(本
    院109年12月7日調解程序筆錄第1頁)，則原告僅有時以計程
    車代步，且原告並未具體指明並舉證證明其有每日搭乘計程
    車上、下班之必要，及其搭乘之路線、車資，亦未提出實際
    支出計程車資之證據以實其說，原告此部分之請求無從准許
    。
　⒉精神慰撫金部分：
    「按受精神之損害得請求賠償者，以法律有明文規定者為限
    ，如民法第十八條、第十九條、第一百九十四條、第一百九
    十五條、第九百七十九條、第九百九十九條等是。查被上訴
    人聲請查封上述抵押物，縱其執行名義嗣後經抗告法院裁定
    予以廢棄確定，除上訴人受有財產上損害，可依法請求賠償
    外，要不得據以請求被上訴人賠償非財產上損害 (本院五十
    年台上字第一一一四號判例參照)」(最高法院76年度台上字
    第2550號民事判決意旨參照)。經查，本件交通事故，造成
    原告之系爭車輛受損，原告並未主張並舉證證明於本件交通
    事故受傷，則原告於本件交通事故所受侵害僅為系爭車輛之
    財產權，與人格權之侵害無涉，揆諸首揭說明，自不得請求
    非財產上損害賠償，是原告請求慰撫金，尚屬無據，不應准
    許。
　⒊系爭車輛修復費用部分：
　  原告主張系爭車輛之修理費用為106,960元，及原告主張被
    告曾口頭承諾願意全部賠償復原等情，被告已於相當時期受
    合法之通知，於言詞辯論期日不到場，亦未提出準備書狀爭
    執，依民事訴訟法第280條第3項準用同條第1項之規定，視
    同自認，業如前述，則原告請求被告給付回復原狀必要費用
    即保險給付之差額32,088元，即屬有據。至於交通部公路總
    局臺北區監理所110年1月29日北監基宜字第1090394707號函
    檢附之交通部公路總局臺北區監理所基宜區車輛行車事故鑑
    定會鑑定意見書（下稱系爭鑑定），雖認為原告駕駛自小客
    車，行經閃光黃燈號誌岔路口，疏未減速接近，注意安全小
    心通行，為肇事次因等情，惟依原告於警詢時自陳肇事當時
    行車速率為時速30至40公里等語，有道路交通事故談話紀錄
    表可稽。且本件事故係被告駕駛系爭自小客貨車左轉彎時碰
    撞系爭車輛，系爭車輛遭撞擊之部位係左後門，可知係遭系
    爭自小客貨車自左後方撞擊，此外，並無卷存確切證據足認
    原告行經事故路口時「疏未減速接近，注意安全小心通行」
    ，是難認原告就本件事故之發生與有過失，附此指明。
　⒋原告請求返還其賠償系爭小客貨車修復費用之部分：
    按因清償債務而為給付，於給付時明知無給付之義務者，不
    得請求返還不當得利，民法第180條第3款定有明文。經查，
    本件原告並未指明此部分請求之請求權基礎為何。而原告既
    自認為對於本件事故並無肇事責任，即明知對於系爭自小客
    貨車之車損並無賠償給付之義務，惟仍給付系爭小客貨車之
    3成修復費用5,430元，依上開規定，原告就已給付之費用，
    不得請求返還，是原告此部分之請求，為無理由，不應准許
    。
五、綜上所述，原告基於民法侵權行為之規定，請求被告給付32
    ,088元及自起訴狀繕本送達翌日即109年11月20日起至清償
    日止，按年息百分之5計算之利息，為有理由，應予准許。
    逾此範圍之請求，為無理由，應予駁回。
六、訴訟費用即第一審裁判費1,880元，由被告按敗訴之比例負
    擔354元（1,880元×32,088元/170,538元＝354元，元以下四
    捨五入），餘由原告負擔。至於原告主張自己並無肇事責任
    而聲請鑑定，惟經系爭鑑定之結論仍認原告為肇事次因，是
    參酌民事訴訟法第81條第1款、第79條之規定，因系爭鑑定
    所支出之費用，以由原告自行負擔為合理，是系爭鑑定所支
    出之費用命由原告負擔。
七、本件原告勝訴部分，係按民事訴訟法第427條第1項適用簡易
    程序所為被告敗訴之判決，依同法第389條第1項第3款之規
    定，應依職權宣告假執行。並依同法第392條第2項規定，宣
    告被告預供擔保，得免為假執行。
八、據上論結，原告之訴為一部有理由，一部無理由，依民事訴
    訟法第436條第2項、第385條第1項、第79條、第81條1款、
    第389條第1項第3款、第392條第2項之規定，判決如主文。
中　　華　　民　　國　　110 　年　　4 　　月　　30　　日
                  基隆簡易庭法  官  高偉文
以上正本係照原本作成。
對於本件判決如有不服，應於收受送達後20日內向本院提出上訴
書狀，上訴於本院合議庭，並按他造當事人之人數附具繕本。如
委任律師提起上訴者，應一併繳納上訴審裁判費。
中　　華　　民　　國　　110 　年　　4 　　月　　30　　日
                            書記官   王人俊